臺灣臺南地方法院民事裁定
                               111年度司繼字第362號
聲  請  人  林秋    


關  係  人  陳孟德  
上列聲請人聲請選任被繼承人林通、李天來之選任遺產管理人事
件，本院裁定如下：
    主  文
選任陳孟德（地政士證書字號：(83)南縣地登字第000197號）為
被繼承人李天來（男、明治40年6月1日生、民國35年6月25日死
亡、生前最後住所：臺南州新豊郡仁德庄田厝四百九十八番地）
之遺產管理人。
其餘聲請駁回。
聲請程序費用新臺幣壹仟元由被繼承人李天來之遺產負擔。
    理  由
一、按繼承開始時，繼承人之有無不明者，由親屬會議於一個月
    內選定遺產管理人，並將繼承開始及選定遺產管理人之事由
    ，向法院報明；無親屬會議或親屬會議未於前條所定期限內
    選定遺產管理人者，利害關係人或檢察官，得聲請法院選任
    遺產管理人，並由法院依前項規定為公示催告，民法第1177
    條、第1178條第2項分別定有明文。次按繼承因被繼承人死
    亡而開始；遺產繼承人，除配偶外，依左列順序定之：(一)
    直系血親卑親屬、(一)父母、(三)兄弟姊妹、(四)祖父母，
    民法第1147條、第1138條亦分別定有明文。又繼承在民法繼
    承編施行前開始者，除本施行法有特別規定外，不適用民法
    繼承編之規定，民法繼承編施行法第1條前段亦有明定。又
    臺灣在日據時期本省人間之親屬及繼承事項不適用日本民法
    第四編（親屬）第五編（繼承）之規定，而依當地之習慣決
    之（最高法院57年臺上字第3410號判例參照）。是日據時期
    關於臺灣人民親屬繼承事件，不適用日本民法之規定，應適
    用當時臺灣之習慣，而依當時臺灣之習慣，關於財產繼承，
    分為戶主因喪失戶主身分而開始之家產繼承，及家族死亡而
    開始之私產繼承，關於家產繼承，其法定繼承人以直系血親
    卑親屬為限，女子無繼承權；但如經親屬協議選定，亦得繼
    承家產。關於私產繼承，其法定順位為：(一)直系血親卑親
    屬。(二)配偶。(三)直系尊親屬。(四)戶主。得繼承私產之
    直系血親卑親屬，並不以男子為限（最高法院80年臺上字第
    2122號裁判可資參照）。
二、本件聲請意旨略以：被繼承人林通，李天來與聲請人均為坐
    落臺南市○○區○○段0000地號土地之共有人，聲請人欲訴請分
    割共有土地，惟因被繼承人二人均已死亡且無繼承人，是否
    仍有應繼承人不明，又無親屬會議選定遺產管理人，故聲請
    人以利害關係人身分向法院聲請為被繼承人選任遺產管理人
    等語。
三、經查，聲請人主張其與被繼承人二人均為坐落臺南市○○區○○
    段0000地號土地之共有人，此有聲請人提出上開土地之土地
    登記第三類謄本、日據時期戶籍簿等料在卷可稽。參照首揭
    說明，其中被繼承人李天來於民國35年6月25日死亡絕家，
    且無子嗣，經本院向戶政調閱前開資料查核無誤，故被繼承
    人李天來死亡絕家乙節，應足採信。又查被繼承人李天來死
    亡後，無法定繼承人，且未準用民法第1177條之規定選定遺
    產管理人，故聲請人以利害關係人之身分聲請選任被繼承人
    李天來之遺產管理人，核與上開規定並無不合，應予准許。
    再遺產管理人之選任係屬法院之職權，其職務涉及公益性，
    除應注意遺產處置之公平性外，尚須慮及其適切性，即應兼
    顧被選任人對遺產、遺債之瞭解程度、處理遺產事務之能力
    與利害關係等綜合判斷之。本件關係人陳孟德同意擔任被繼
    承人遺產管理人意願，此有同意書附卷可稽。審酌陳孟德地
    政士不僅具專業知識及能力，且有實務經驗，又與聲請人及
    被繼承人間均無親屬或利害關係，由其擔任本件遺產管理人
    ，當能秉持專業倫理與客觀公正態度，善盡管理保存及清算
    遺產之責，是認由其擔任被繼承人之遺產管理人，應屬妥適
    ，爰裁定如主文。
四、至於對被繼承人林通部分，依聲請人提出其戶籍資料所示，
    僅載明林通於昭和24年1月14日絕家，經本院函臺南○○○○○○○
    ○查閱被繼承人林通之戶籍資料，亦僅載明林通於前開期日
    絕家，均無資料顯示被繼承人林通已死亡。又日據時代所謂
    「絕家」者，乃家因喪失戶主，因絕家而消滅之家本身亦稱
    為「絕家」，故被繼承人林通生死不明，是否符合繼承開始
    之要件有所不明，揆諸首揭條文規定，本件聲請於法不合，
    應予駁回。
五、依家事事件法第127條第4項之規定，裁定如主文。
中　　華　　民　　國　　111 　年　　3 　　月　　2 　　日
               家事法庭  司法事務官  　
以上正本係照原本作成。。
如對本裁定抗告須於裁定送達後10日內向本院提出抗告狀，並應
繳納抗告費新台幣1000元整。
中　　華　　民　　國　　111 　年　　3 　　月　　2 　　日
                         書  記  官　  曾建中